最高法院民事判決　　　　　　　九十六年度台上字第四二九號
上　訴　人　甲○○
訴訟代理人　汪玉蓮律師
被 上訴 人　台灣化學纖維股份有限公司
法定代理人　丙○○
被 上訴 人　乙○○
上列當事人間請求損害賠償事件，上訴人對於中華民國九十五年
七月三十一日台灣高等法院台南分院第二審判決（九十五年度重
上字第一八號），提起一部上訴，本院判決如下：
    主  文
原判決關於駁回上訴人就喪失勞動能力損失新台幣貳佰捌拾萬伍
仟捌佰參拾柒元本息之上訴，暨該訴訟費用部分廢棄，發回台灣
高等法院台南分院。
    理  由
本件上訴人主張：被上訴人台灣化學纖維股份有限公司（下稱台
化公司）之僱用人即被上訴人乙○○，於民國九十年二月十日駕
駛車號SY-199號油罐車，沿國道中山高速公路南下行駛，明知該
油罐車引擎故障，已造成行車速度快慢不一，理應儘速駛至路肩
並亮警示號誌燈，以避免危險之發生。詎竟疏未注意，仍繼續行
駛於內側，於擦撞護欄後始慢駛於外側車道，伊所駕駛NJ-520號
大貨車（下稱系爭大貨車），因煞避不及遂撞上其車尾，使伊受
有左邊股骨等多處傷害，喪失三十八個月之勞動能力，以每月新
台幣（下同）十三萬八千九百零三元計，共受五百二十七萬八千
三百十四元之損失。經扣除原審已命被上訴人連帶賠償之六十萬
一千九百二十元，再依過失相抵規定免除被上訴人百分之四十之
賠償金額後，被上訴人尚應連帶賠償伊二百八十萬五千八百三十
七元。爰依侵權行為之法律關係，求為命被上訴人如數連帶給付
該金額，及自訴狀繕本送達翌日起加付法定遲延利息之判決（上
訴人另請求被上訴人連帶賠償醫藥費、看護費、拖吊費、車輛修
復費及精神慰撫金，暨前述原命被上訴人賠償之喪失勞動能力損
失，共計一百三十三萬三千零八十四元本息部分，業經第一審及
原審判決其勝訴確定。至上訴人其他經第一審及原審判決其敗訴
之請求，除上開喪失勞動能力之損失二百八十萬五千八百三十七
元本息部分外，未據其聲明不服。）。
被上訴人則以：上訴人自後追撞被上訴人乙○○駕駛之油罐車，
為系爭車禍發生之主因，其請求被上訴人連帶賠償損害，已屬無
理。況上訴人所駕駛之大貨車為訴外人加昌貨運股份有限公司（
下稱加昌公司）所有，該車非屬上訴人一人駕駛，其以該大貨車
之全部運送記錄為請求喪失勞動能力損失之依據，亦屬不實或過
高，不應准許等語，資為抗辯。
原審就上訴人請求被上訴人連帶給付（賠償）喪失勞動能力之損
失二百八十萬五千八百三十七元本息部分，維持第一審所為上訴
人敗訴之判決，駁回其上訴，係以：被上訴人台化公司之僱用人
即被上訴人乙○○，疏於注意遵守交通安全規則，未將所駕駛之
故障油罐車駛離車道，移置路肩，並於車後設置警示標誌，致遭
亦未注意車前狀況以採取安全措施之上訴人所駕駛大貨車撞及，
使上訴人受有左邊股骨等多處傷害，自九十年三月十四日起至九
十三年五月十四日止，計三十八個月喪失勞動能力，致不能工作
而受有損失，乙○○應負過失責任；其過失與上訴人受損害間，
又有相當因果關係。上訴人本於侵權行為之法律關係，請求被上
訴人連帶賠償其喪失勞動能力之損失，固屬有據。惟上訴人主張
其受僱於加昌公司擔任載貨工作，每月薪資十三萬八千九百零三
元云云，所提出之加昌公司車趟明細表、油費明細表，均不足以
證明確係上訴人所載運，已難認其有該部分之所得。且上訴人縱
有載運，但參酌上訴人於八十九年、九十年間均未辦理綜合所得
稅結算申報，亦無法證明其每月確有該數額之收入。是上訴人所
稱其受有每月十三萬八千九百零三元之損失，自非可採，應以最
低基本工資之每月一萬五千八百四十元，為核算其損失之依據。
準此，上訴人得請求被上訴人連帶賠償其喪失勞動能力期間，不
能工作之損失，除六十萬一千九百二十元（15,840×38＝601,92
0 ）本息外，其餘部分（二百八十萬五千八百三十七元本息），
即屬不應准許等詞，為其判斷之基礎。
按判決書理由項下，應記載關於攻擊或防禦方法之意見，民事訴
訟法第二百二十六條第三項定有明文。是法院為當事人敗訴之判
決，關於攻擊防禦方法之意見，有未記載於判決理由項下者，即
為同法第四百六十九條第六款所謂判決不備理由，其判決自屬違
背法令。本件上訴人主張：系爭大貨車為伊所購買，靠行於訴外
人加昌公司，每月之收入，即為運費扣除百分之十之事務費。八
十九年十一月至九十年二月，平均收入為十七萬一千一百九十元
。第一審以基本工資每月一萬五千八百四十元核算其因傷不能工
作期間，每月之損失，顯有違誤等情（原審卷四九頁），除提出
靠行契約、支票證明、（上訴人購車）匯款明細，及載運車趟明
細為證外（同上卷五四頁至六五頁），其所舉證人即加昌公司之
負責人邱顯欽亦證稱：上訴人係八十九年十月底開始靠行；「車
趟明細」記載者，確係上訴人所駕駛載運；上訴人於八十九年十
月至九十年二月間，每月確實有十九萬零二百十二元之收入等語
（原審卷一○○頁）。乃原審就上訴人此項重要之攻擊防禦方法
，恝置不論，率爾以最低基本工資每月一萬五千八百四十元，充
為核算其因傷喪失勞動能力，不能工作所受損失之標準，而為上
訴人不利之判決。依上說明，自有判決不備理由之違法。上訴論
旨，指摘原判決此部分為不當，求予廢棄，非無理由。
據上論結，本件上訴為有理由。依民事訴訟法第四百七十七條第
一項、第四百七十八條第二項，判決如主文。
中　　華　　民　　國　九十六　年　　三　　月　　八　　日
                      最高法院民事第四庭
                          審判長法官  蘇　茂　秋
                                法官  陳　碧　玉
                                法官  王　仁　貴
                                法官  劉　靜　嫻
                                法官  吳　謀　焰
      本件正本證明與原本無異
                                      書  記  官
中　　華　　民　　國　九十六　年　　三　　月　 二十 　日
                                                      Ｅ
